【裁判字號】    97,上訴,5253
【裁判日期】    971211
【裁判案由】    毒品危害防制條例
【裁判全文】
臺灣高等法院刑事判決                97年度上訴字第5253號
上  訴  人  臺灣士林地方法院檢察署檢察官
被      告  甲○○
                    （現於臺灣臺北監獄執行中）
上列上訴人因被告毒品危害防制條例案件，不服臺灣士林地方法
院97年度審訴字第51號，中華民國97年10月9日第一審判決（起
訴案號：臺灣士林地方法院檢察署97年度毒偵字第1584號），提
起上訴，本院判決如下：
    主  文
原判決撤銷。
甲○○施用第一級毒品，累犯，處有期徒刑壹年。
    事  實
一、甲○○前因施用毒品案件，經依臺灣板橋地方法院裁定送勒
    戒處所觀察、勒戒後，因無繼續施用毒品傾向，於民國91年
    9 月5 日釋放出所，並由臺灣板橋地方法院檢察署檢察官以
    91年度毒偵字第3050號、第3057號為不起訴處分確定；又因
    施用毒品案件，經依臺灣板橋地方法院裁定送勒戒處所觀察
    、勒戒後，因無繼續施用毒品傾向，於92年3月4日執行完畢
    釋放出所，並由臺灣板橋地方法院檢察署檢察官以92年度毒
    偵字第633號為不起訴處分確定；復因施用毒品案件，經臺
    灣板橋地方法院以93年度訴字第1993號判決處有期徒刑7月
    確定，於94年11月8日縮短刑期執行完畢；再因施用毒品案
    件，經臺灣士林地方法院以95年度訴字第472號判決處有期
    徒刑10月確定，嗣經減刑為有期徒刑5月確定，於96年7月16
    日執行完畢；又因施用毒品案件，經臺灣士林地方法院以96
    年度訴字第295號判決處有期徒刑1年確定，嗣經減刑為有期
    徒刑6月確定。詎甲○○仍不知悔改，竟於上揭觀察勒戒執
    行完畢釋放後5年內，再犯施用毒品罪，經法院判處罪刑確
    定後，仍基於施用第1級毒品海洛因之犯意，於97 年6月30
    日下午5至6時許，在其臺北市○○區○○街28 號3樓住處，
    以針筒注射之方式施用第1級毒品海洛因1次。嗣因甲○○為
    毒品列管人口，經臺北市政府警察局士林分局偵查隊通知於
    97年7月3日採集尿液送驗後，呈嗎啡類陽性反應而得知上情
    。
二、案經臺北市政府警察局士林分局報請台灣士林地方法院檢察
    署檢察官偵查起訴。
    理  由
一、訊之被告甲○○對於上開犯罪事實坦承不諱，且查被告於獲
    案後經警通知所採集之尿液，送驗後呈嗎啡類陽性反應，此
    有臺灣檢驗科技股份有限公司97年7 月9 日實驗室檢體編號
    AC38066 號（尿液檢體編號WＺ00000000000 號）濫用藥物尿
    液檢驗報告及應受尿液採驗人尿液檢體採集送驗紀錄表各1
    紙在卷足稽，足證被告確於上揭時地施用第1 級毒品海洛因
    。
二、被告甲○○前因施用毒品案件，經依臺灣板橋地方法院裁定
    送勒戒處所觀察、勒戒後，因無繼續施用毒品傾向，於91年
    9 月5 日釋放出所，並由臺灣板橋地方法院檢察署檢察官以
    91年度毒偵字第3050號、第3057號為不起訴處分確定；又因
    施用毒品案件，經依臺灣板橋地方法院裁定送勒戒處所觀察
    、勒戒後，因無繼續施用毒品傾向，於92年3 月4 日執行完
    畢釋放出所，並由臺灣板橋地方法院檢察署檢察官以92 年
    度毒偵字第633 號為不起訴處分確定；復因施用毒品案件，
    經臺灣板橋地方法院以93年度訴字第1993號判決處有期徒刑
    7 月確定，於94年11月8 日縮短刑期執行完畢；此有臺灣板
    橋地方法院檢察署91年度毒偵字第3050號、第3057號為不起
    訴處分書、臺灣板橋地方法院檢察署92年度毒偵字第633 號
    不起訴處分書、臺灣板橋地方法院93年度訴字第1993號判決
    、被告刑案資料查註紀錄表、被告全國施用毒品案件紀錄表
    足憑。被告於上開觀察勒戒執行完畢釋放後5 年內，屢犯施
    用毒品罪，經法院判處罪刑確定後，再犯本件施用毒品罪之
    事實，自應依刑事訴訟程序追訴處罰，至為顯然。
三、核被告所為，係犯毒品危害防制條例第10條第1項之施用第1
    級毒品罪名。且查其曾因施用毒品案件，經臺灣板橋地方法
    院以93年度訴字第1993號判決處有期徒刑7 月確定，於94年
    11 月8日縮短刑期執行完畢；再因施用毒品案件，經臺灣士
    林地方法院以95年度訴字第472 號判決處有期徒刑10月確定
    ，嗣經減刑為有期徒刑5 月確定，於96年7 月16日執行完畢
    ；亦有被告刑案資料查註紀錄表、被告全國施用毒品案件紀
    錄表可佐，其於有期徒刑執行完畢後五年內再犯有期徒刑以
    上之本件之罪，應論以累犯，並依法加重其刑。被告施用前
    、後持有第一級毒品海洛因之低度行為，應為施用之高度行
    為所吸收，不另論罪。
四、原審對於被告予以論罪科刑，本非無見。然查被告於93 年
    間因施用第一級毒品案件，經臺灣板橋地方法院於94年2 月
    2 日，以93年度訴字第1993號判決處有期徒刑7 月確定，復
    於95年間因連續施用第一級毒品案件，經臺灣士林地方法院
    於95年6月9日，以95年度訴字第472號判決處有期徒刑10 月
    確定，於96年10月7日縮刑期滿執行完畢後，又96年間因施
    用第一級毒品案件，經臺灣士林地方法院於96年5月11 日，
    以96年度訴字第295號判決處有期徒刑1年確定，並於尚未執
    行前，再犯施用第一級毒品案件，分別經臺灣士林地方法院
    於97年3月21日及97年4月24日，以97年度訴字第224號及97
    年度訴字第306號判決處有期徒刑9月及1年確定。是依被告
    之刑案資料查註紀錄表所載，本件被告有多次施用第一級毒
    品之前科，且於短暫之時間內，密集施用毒品，足見違法意
    識甚高，自我控制能力甚低，再者雖原審認被告犯罪行為未
    危害他人，然其漏未審酌被告反覆利用國家觀察、勒戒、審
    理資源，嚴重浪費公帑，原審於本次被告所犯施用第一級毒
    品罪之科刑，竟較被告前次施用毒品第一級毒品之刑度為低
    ，且本件被告又係累犯，是原審所量之刑顯然過輕，難認原
    判決妥適。即此，檢察官上訴意旨指摘原審量刑過輕，請求
    本院撤銷改判，應為有理由。本院爰撤銷原審判決，並審酌
    對於施用毒品之犯人科以重刑，並不能使其戒除毒癮。另參
    諸世界各國之醫療經驗及醫學界之共識，咸認施用毒品成癮
    者，其心癮甚難戒除，絕難戒絕斷癮，致其再犯率均偏高（
    以新加坡為例，其執行強制戒治後再犯比例高達百分之72至
    75）。因此施用毒品者無法戒絕毒癮，一再施用，本為施用
    毒品者之特性，並審酌被告曾經觀察、勒戒，仍無法戒除毒
    癮，復又觸犯本件犯行，被告反覆利用國家觀察、勒戒、審
    理資源，嚴重浪費公帑，惟其本次施用毒品僅1次，犯罪後
    於本院審判時坦承犯行之態度，認公訴人對被告求刑1年2月
    稍嫌過重，改量處如主文第二項所示之刑，以示警懲。
五、據上論結，應依刑事訴訟法第369 條第1 項前段、第364 條
    、第299 條第1 項前段，毒品危害防制條例第10條第1 項，
    刑法第11條前段、第47條第1 項，判決如主文。
本案經檢察官周志榮到庭執行職務。
中    華    民    國    97    年    12    月    11    日
            刑事第九庭審判長法  官  陳貽男
                            法  官  何信慶
                            法  官  周盈文
以上正本證明與原本無異。
如不服本判決，應於收受送達後10日內向本院提出上訴書狀，其
未敘述上訴之理由者並得於提起上訴後10日內向本院補提理由書
（均須按他造當事人之人數附繕本）「切勿逕送上級法院」。
                            書記官  余姿慧
中    華    民    國    97    年    12    月    11    日
附錄：本案論罪科刑法條全文
毒品危害防制條例第10條
施用第一級毒品者，處6 月以上5 年以下有期徒刑。
施用第二級毒品者，處3 年以下有期徒刑。


司法院資訊處製作；財團法人民間司法改革基金會備份。
